臺灣高雄地方法院刑事判決　　　　　　　100年度訴字第495號
公　訴　人　臺灣高雄地方法院檢察署檢察官
被　　　告　李育達
　　　　　　李世棟
上　一　人
選任辯護人　鄭美玲律師
　　　　　　王伊忱律師
　　　　　　陳景裕律師
上列被告因偽造文書等案件，經檢察官提起公訴（100 年度偵字
第8417號），本院判決如下：
    主  文
李育達、李世棟均無罪。
    理  由
一、公訴意旨略以：被告李育達曾於民國97年3 月間，因竊盜案
    件，經本院判處有期徒刑2 月確定，於97年8 月20日易科罰
    金執行完畢，猶不知悔改，與李世棟在高雄市○○區○○路
    7 之25號共同經營汽車修配解體場，基於意圖為自已不法所
    有及偽造文書之犯意聯絡，夥同李世棟於100  年3 月2 日4
    時10分許，在高雄市大社區鹽埕巷之盟正車體廠旁停車場內
    ，以不明方法竊取旗上交通股份有限公司（下稱旗上公司）
    所有車牌號碼X5-209號、209-YZ號貨運曳引車頭〔價值分別
    約新臺幣（下同）180 萬元、90萬元〕2 部及附掛之T2-32
    號、3Y-50 號營業半拖油罐車各1 部，得手後將該車開至上
    址解體場內，將該車原車牌卸下丟棄，車身號碼、車身上印
    旗上交通公司字樣加以全部磨除、噴漆、變造、改裝後，在
    車體更易偽造改貼車號T8-46 號及「高啟通運」字樣之貼紙
    ，足生損害於車輛所有人、製造廠商之信譽及公路主管機關
    之管理，嗣於100 年3 月3 日15時20分許，在高雄市○○區
    ○○路7 之25號汽車修配場為警搜索查獲，並扣得營業半拖
    油罐車（車身號碼NL23085 號，該車原車牌號碼為3Y-50 號
    ，已經車主旗上公司負責人葉日青具領）砂輪片10片、研磨
    絨盤3 片、金屬快切砂輪5 片、砂輪機3 台、拋光機2 台、
    氣動扳手2 台、油漆噴槍1 台、電動板手1 台、電桿條1 盒
    、電焊護目鏡1 具、研磨面罩1 具、噴漆5 瓶、空壓機1 台
    、電焊機2 台、氧氣乙炔4 瓶、熔切器2 組、14吋切台1 具
    、無線電3 台、行動電話2 具、車號X5-209號、209-YZ號貨
    運曳引車頭各1 輛（該2 輛貨運曳引車頭已經葉日青具領）
    。因認被告均涉有刑法第320 條第1 項竊盜罪嫌、同法第
    210 條偽造文書罪嫌云云。
二、按犯罪事實應依證據認定之，無證據不得認定犯罪事實，刑
    事訴訟法第154 條第2 項定有明文。又刑事訴訟上證明之資
    料，無論其為直接或間接證據，均須達於通常一般之人均不
    致有所懷疑，而得確信其為真實之程度，始得據為有罪之認
    定，若關於被告是否犯罪之證明未能達此程度，而有合理懷
    疑之存在，致使無從形成有罪之確信，根據「罪證有疑，利
    於被告」之證據法則，即不得遽為不利被告之認定。又按刑
    事訴訟法第161 條第1 項規定：檢察官就被告犯罪事實，應
    負舉證責任，並指出證明之方法。因此，檢察官對於起訴之
    犯罪事實，應負提出證據及說服之實質舉證責任。倘其所提
    出之證據，不足為被告有罪之積極證明，或其指出證明之方
    法，無從說服法院以形成被告有罪之心證，基於無罪推定之
    原則，自應為被告無罪判決之諭知。最高法院76年台上字第
    4986號、92年台上字第128 號判例意旨可資參照。
三、公訴意旨認被告李育達、李世棟涉犯竊盜罪、偽造文書罪嫌
    ，無非以被告等於偵查中之供述、證人即告訴人葉日青於警
    訊時之指述及贓物認領保管收據、照片數幀、高雄市政府警
    察局搜索筆錄、扣押筆錄、扣押物品目錄表各1 份等，為其
    論據。
四、訊據被告李育達、李世棟固坦承於100 年3 月3 日在高雄市
    ○○區○○路7 之25號汽車修配解體場為警搜索查獲並扣得
    營業半拖油罐車（車身號碼NL23085 號，該車原車牌號碼為
    3Y-50 號）乙情，惟堅決否認竊盜及偽造文書犯行，被告李
    育達辯稱：伊僅受僱於被告李世棟，非該汽車修配解體場之
    負責人，不清楚本案之狀況等語；被告李世棟則以其並未竊
    盜，係故買贓物，車身改造是「屏仔」與真實姓名年籍不詳
    之人所為等語置辯。經查：
（一）告訴人葉日青所管理、旗上公司所有之車牌號碼X5-209號
      、209-YZ號貨運曳引車頭2  部及附掛之T2-32 號、3Y-50
      號營業半拖油罐車各1 部，於100 年3 月2 日4 時10分許
      ，在高雄市大社區鹽埕巷之盟正車體廠旁停車場內發現遭
      竊，3Y-50 號營業半拖油罐車在高雄市○○區○○路7-25
      號被告李世棟所有之汽車修配解體場；T2-32 號在屏東縣
      萬丹鄉○○路321 號對面空地；X5-209號貨運曳引車頭、
      209-YZ號貨運曳引車頭在高雄市○○區○○路7-25號被告
      李世棟所有之前開汽車修配解體場後山產業道路陸續發現
      ，除據告訴人指訴明確並有高雄市政府警察局刑警大隊扣
      押筆錄、扣押物品目錄表、查獲現場及扣押物品照片及
      T2-32 號營業半拖油罐車之行車執照、3Y-50 號營業半拖
      油罐車之行車執照、高雄市政府警察局車輛尋獲電腦輸入
      單等在卷可佐（偵卷第32-35  、37-50 、62-64 、68-69
      、73、77頁），此部分事實堪予認定。
（二）被告李世棟於100  年3 月2 日凌晨近天亮時，明知3Y-50
      號營業半拖油罐車身，為綽號「屏仔」與真實姓名年籍不
      詳之成年人所竊取，仍在前開汽車修配解體場外向「屏仔
      」以10萬元買入，並於當日晚間9 至10時在小港機場對面
      的郵局旁之麥當勞給付乙節，除為被告李世棟所自承，並
      經證人鄭翔銘於本院審理時證稱：100  年3 月2 日晚間9
      時許，被告李世棟因為油罐車的事，有在小港麥當勞交10
      萬元給伊，前一天「屏仔」要開油罐車過去李世棟的修理
      場，所以伊才會在凌晨4 、5 時打電話給李世棟，「屏仔
      」再開車過去，伊再過去載「屏仔」等語明確（本院訴字
      卷二第35正反面、37反面、38反面頁）；核與證人洪金莉
      證述：100 年3 月2 日被告李世棟向伊借貸10萬元，伊拿
      郵局提款卡給被告李世棟去領，先後領了6 萬元、4 萬元
      共10萬元等情相符（本院訴字卷二第31反面、32頁），復
      有洪金莉所有之林邊郵局00000000000000號帳戶之存摺影
      本在卷可參（本院訴字卷一第133-134 頁），且有被告李
      世棟、證人鄭翔銘於100 年3 月2 日20時40分許之通聯紀
      錄顯示發話基地台位置皆在高雄市小港區○○○路而鄰近
      前開郵局乙節可佐。另依卷附被告李育達、李世棟行動電
      話門號之通聯紀錄顯示，渠等於車輛失竊當時並未在失竊
      地點附近，反係證人鄭翔銘於事發當日凌晨4 時14分行動
      電話發話之基地台位置，在高雄市○○區○○路二段
      235-22 號 ，近高雄市大社區鹽埕巷事發地點，是該車失
      竊時被告李育達、李世棟未在失竊現場，又依證人鄭翔銘
      證稱：係綽號「屏仔」之人將該車開去被告李世棟處等情
      觀之，被告所辯非其2 人竊盜乙節，尚非不可採信。檢察
      官復未提出被告李育達、李世棟與該綽號「屏仔」之人有
      何竊盜犯行之犯意聯絡，故此部分犯行尚難認定。
（三）T2-32 號營業半拖油罐車於失竊當日即100 年3 月2 日19
      時許在屏東縣萬丹鄉○○路321  號對面空地尋獲；3Y-50
      號營業半拖油罐車則於100 年3 月3 日凌晨在高雄市○○
      區○○路7-25號被告李世棟所有之汽車修配解體場發現，
      兩車之車體遭人將原車身號碼、車身上印「旗上交通公司
      」字樣噴漆，並皆改貼車牌號碼「T8-46 」及「高啟通運
      」字樣之貼紙，且車體所貼之字體、形式相同乙情，除據
      證人葉日青證述明確（本院訴字卷二第165  、166  反面
      -167 、176反面、177 頁），復有扣案照片可稽（本院訴
      字卷一第80-82 頁）。另證人葉日青亦證稱：在屏東縣萬
      丹鄉發現之油罐車車體，找到時後面就貼了「T8-46 」，
      並未開到小港區之汽車解體場，而被告李世棟所有之汽車
      解體場扣案之油管5 條為一輛車子拆下來的等語明確（本
      院訴字卷二第167 、176 反面頁）。而失竊現場兩台車開
      出去時，第一台車的車體及車尾不清晰，無法辨識車身有
      無字體及號碼；第二台車車尾部分並未見有「T8-46 」號
      碼等情，亦經本院勘驗無誤（本院訴字卷二第162 頁）。
      是屏東縣萬丹鄉發現之油罐車車體並未至被告李世棟之汽
      車解體場，則此車體上之車身號碼及「旗上交通公司」字
      樣之噴漆及改造無從認定係被告李世棟或李育達所為。另
      兩車改造手法皆係先將印有「T8-46 」及「高啟通運」字
      樣之貼紙刻好，再將貼紙撕下貼上，字體貼紙應係竊嫌事
      先準備，便利攜帶撕貼，被告李世棟所辯車身改造是「屏
      仔」與不詳年籍姓名之人所為乙節，應堪採信。雖汽車修
      配解體場有發現疑似貼紙背面撕下的透明紙張乙情，經證
      人即查獲員警卓宏昌、證人即告訴人葉日青證述在卷（本
      院訴字卷一第198 頁背面、本院訴字卷二第165 反面頁）
      ，然改裝之貼紙縱出現在被告李世棟、李育達之汽車修配
      解體場，尚難逕認係被告等人所為。又上開2 輛半拖油罐
      車車體之原車身號碼「T2-32 」、「3Y-50 」及車身上「
      旗上交通公司」字體係用一般鐵樂士噴漆所為，且於遭竊
      嫌開出失竊現場時，即已遭噴漆覆蓋，此經證人葉日青證
      述在卷（本院訴字卷二第177 頁），並有竊盜現場錄影之
      勘驗筆錄在卷可佐（本院訴字卷二第162 、165 頁）。是
      於被告汽車修配解體場扣押之疑似變造工具之砂輪片10片
      、研磨絨盤3 片、砂輪機3 台、油漆噴槍1 台等物尚難認
      係被告用以變造車體號碼文字之工具。再者，被告李育達
      於100 年3 月2 日凌晨並未出現在前開汽車修配解體場，
      有通聯記錄在卷可參，更難認李育達有於公訴意旨所載之
      時、地與被告李世棟共犯偽造罪行。
（四）綜上所述，檢察官所提出之證據，或其指出證明之方法，
      未能使本院之心證達到確信其為真實之程度，就被告李育
      達、李世棟是否涉犯公訴人所指之犯行，仍有合理懷疑之
      存在，揆諸前揭法條規定及判例意旨，即不能證明被告犯
      罪，自應為被告無罪之諭知。
五、按刑事訴訟法第300 條規定：「前條之判決，得就起訴之犯
    罪事實，變更檢察官所引應適用之法條」；固係指法院得在
    事實同一之範圍內，自由認定事實，適用法條，亦即必於不
    變更起訴之犯罪事實，僅變更起訴法條者，始有其適用。而
    刑法竊盜罪與贓物罪之社會基本事實並非同一，社會評價亦
    不同，法院自無變更檢察官所引法條之餘地（最高法院94
    年度台非字第261 號、83年度台上字第2644號判決意旨參照
    ）。被告李世棟明知3Y-50 號營業半拖油罐車身為贓物，仍
    基於故買贓物之犯意而購入之行為，雖涉犯刑法第349 條第
    2 項之故買贓物罪嫌，但故買贓物與竊盜之社會基本事實不
    同，本院自不得變更檢察官所引應適用之法條，改依故買贓
    物罪處斷，僅得就被告李世棟被訴竊盜罪部分，依法諭知其
    無罪之判決，涉嫌故買贓物罪部分，應移請臺灣高雄地方法
    院檢察署另行偵辦。又李世棟已與告訴人葉日青以15萬元和
    解並履行完畢，有卷附郵政跨行匯款申請書匯款人收執可憑
    （本院訴字卷二第186-187 頁），此部分請一併審酌。另鄭
    翔銘依其前開所述及行動電話通聯記錄涉犯竊盜罪嫌等部分
    ，併請檢察官另行偵辦，附此敘明。
據上論斷，應依刑事訴訟法第301 條第1 項，判決如主文。
本案經檢察官謝長夏到庭執行職務
中    華    民    國  100     年    12    月    14    日
            刑事第十六庭  審判長法  官  施柏宏
                                法  官  林柏壽
                                法  官  陳美芳
以上正本證明與原本無異。
檢察官如不服本判決應於收受送達後10日內向本院提出上訴書狀
，並應敘述具體理由；如未敘述上訴理由者，應於上訴期間屆滿
後20日內向本院補提理由書（均須按他造當事人之人數附繕本）
「切勿逕送上級法院」。
被告不得上訴。
中    華    民    國   100    年    12    月    14    日
                                書記官  蔡靜雯